臺灣高雄地方法院民事判決　九十一年度重訴字第六八七號
　　原　　　告　華南商業銀行股份有限公司
　　法定代理人　乙○○
　　送達代收人　丙○○
　　被　　　告　甲○○
右當事人間清償借款事件，本院判決如左：
    主      文
被告應給付原告新台幣壹仟零貳拾伍萬元，及其中新台幣柒佰貳拾伍萬元部分，自民
國九十年十月十八日起，另新台幣佰萬元部分，自民國九十年十月二十八日起均至
清償日止，均按週年利率百分之八點八八計算之利息，並其中新台幣柒佰貳拾伍萬元
部分，自民國九十年十一月十九日起，另新台幣佰萬元部分，自民國九十年十一月
二十九日起均至清償日止，均逾期在六個月以內者，按上開利率百分之十，逾期超過
六個月者，按上開利率百分之二十計算之違約金。
訴訟費用由被告負擔。
    事      實
甲、原告方面：
  一、聲明：如主文所示。
  二、陳述：
      訴外人九仕工程企業股份有限公司（下稱「九仕公司」）邀同被告擔任連帶保
      證人，分別於民國九十年五月十八日向原告借用新台幣（下同）四百三十五萬
      元及二百九十萬元，及於同年月二十八日向原告借用三百萬元，約定借款期限
      分別為自九十年五月十八日起至同年十一月十七日止，及九十年五月二十八日
      起至同年十一月二十七日止，並約定依基本放款利率加碼年息百分一點一五即
      週年利率百分之八點八八計算利息，且分別按月於十八日及二十八日繳付利息
      ，本金則到期一次清償。且如未按期給付利息，經原告通知後，即喪失期限利
      益，全部債務均視為到期。且如逾期清償，在六個月以內者，按上開利率百分
      之十，超過六個月者，按上開利率百分之二十計付違約金。詎訴外人九仕公司
      分別就本金七百二十五萬元部分，自九十年十月十八日起，另本金三百萬元部
      分，自九十年十月二十八日起即未按期繳付利息，尚積欠本金共計一千零二十
      五萬元暨利息、違約金未清償。經向被告催討，仍置之不理。為此依消費借貸
      及連帶保證契約之約定提起本件訴訟。
  三、證據：提出借據、授信約定書、保證書、放款收回記錄、通知書各一件為證。
乙、被告方面：
  一、聲明：駁回原告之訴。
  二、陳述：
      被告的確為訴外人九仕公司擔任系爭借款之連帶保證人，且積欠如原告主張之
      本金及利息、違約金未清償，但當時被告並不知悉係以五千萬元為保證限額，
      且原告前已就同一債權對被告二次聲請發支付命令。
    理      由
壹、程序方面：
    被告抗辯原告曾二次就同一債權對其聲請發支付命令乙節，固舉臺灣台北地方法
    院九十一年促字第二一０八一號、九十一年促字第三四六四號支付命令各一件為
    證。然查，上開二件支付命令均已失效乙節，有臺灣台北地方法院非訟中心通知
    及民事庭函各一件在卷為證，是本件原告起訴，並無違反同一事件禁止重複起訴
    之規定，其起訴仍屬合法，至實體上有無理由，則認定如後，合先敘明。
貳、實體方面：
一、原告主張訴外人九仕公司邀同被告擔任連帶保證人，分別於九十年五月十八日向
    原告借用四百三十五萬元及二百九十萬元，及於同年月二十八日向原告借用三百
    萬元，約定借款期限分別為自九十年五月十八日起至同年十一月十七日止，及九
    十年五月二十八日起至同年十一月二十七日止，並約定依基本放款利率加碼年息
    百分一點一五即週年利率百分之八點八八計算利息，且分別按月於十八日及二十
    八日繳付利息，本金則到期一次清償。且如未按期給付利息，經原告通知後，即
    喪失期限利益，全部債務均視為到期。且如逾期清償，在六個月以內者，按上開
    利率百分之十，超過六個月者，按上開利率百分之二十計付違約金。詎訴外人九
    仕公司分別就本金七百二十五萬元部分，自九十年十月十八日起，另本金三百萬
    元部分，自九十年十月二十八日起即未按期繳付利息，尚積欠本金共計一千零二
    十人五萬元暨利息、違約金未清償等事實，業據提出借據、授信約定書、保證書
    、放款收回記錄、通知書各一份為證。而被告亦自認其擔任系爭借款之連帶保證
    人及訴外人九仕公司尚欠有如主文所示之利息、違約金未清償等事實，故原告上
    開主張，自堪信為真實。
二、惟被告另辯稱其不知立有保證書就訴外人九仕公司之債務在五千萬元之範圍內負
    連帶清償責任云云，然查，被告於九十年五月十二日即簽立保證書一紙，約定「
    連帶保證人林政忠等今向華南商業銀行（即原告）連帶保證九仕公司對貴行現在
    及將來所負之借款、票據、．．．等及其他一切債務以新台幣五千萬元正為限額
    ，保證人願與主債務人負連帶清償之責任」等語，此有被告所不爭執其簽名及印
    章均為真正之保證書一紙為證。既被告已簽名同意上開條款，即發生連帶保證契
    約之效力，被告所辯，並非可採。原告此部分主張，亦堪採信。
三、按借用人應於約定期限內，返還與借用物種類、品質、數量相同之物。又遲延之
    債務，以支付金錢為標的者，債權人得請求依法定利率計算之遲延利息。但約定
    利率較高者，仍從其約定利息。再當事人得約定債務人不履行債務時，應支付違
    約金。民法第四百七十八條前段、第二百三十三條第一項、第二百五十條第一項
    分別定有明文。又，所謂連帶保證債務，係指保證人與主債務人負同一債務，對
    於債權人各負全部給付之責任者而言，此參照民法第二百七十二條第一項規定連
    帶債務之文義甚明。最高法院四十五年度第一四二六號判例亦同此見解。是以連
    帶保證人仍與主債務人就同一債務，負連帶清償之責任。又連帶債務人之債權人
    ，得對於債務人中之一人或數人，或其全體，同時或先後請求全部或一部之給付
    。且連帶債務未全部履行前，全體債務人仍負連帶責任，民法第二百七十三條亦
    定有明文。本件訴外人九仕公司因未依約繳付利息，依其與原告間所定之消費借
    貸契約之約定，全部債務視為立即到期。又被告為訴外人九仕公司就本件借款之
    連帶保證人，依前開所述，就原告債權未受清償部分，應負連帶清償責任。從而
    原告依消費借貸及連帶保證契約之約定請求被告給付一千零二十五萬元，及如主
    文所示之利息、違約金，即屬正當，應予准許。
據上論結，原告之訴為有理由，依民事訴訟法第七十八條，判決如主文。
中　　　華　　　民　　　國　　九十一　　年　　　七　　　月　　  三十　  日
                              臺灣高雄地方法院民事第五庭
~B法　　　官　汪怡君
右為正本係照原本作成。
如不服本判決，應於送達後廿日內，向本院提出上訴狀並表明上訴理由，如於本判決
宣示後送達前提起上訴者，應於判決送達後十日內補提上訴理由書（須附繕本）。
中　　　華　　　民　　　國　　九十一　　年　　　七　　　月　　二十三　　日
~B法院書記官　陳家宏
